臺灣桃園地方法院交通事件裁定　　　　　　　　　　九十三年度交聲字第一六號
　　原處分機關　交通部公路總局新竹區監理所中壢監理站
　　異　議　人　甲○○
　　即受處分人
右列受處分人因違反道路交通管理處罰條例案件，對於交通部公路總局新竹區監理所
中壢監理站中華民國九十三年三月三十一日壢監裁字第裁五三－ＡＦ0000000
號所為之處分不服（原舉發通知單號碼：北市警交大字第ＡＦ0000000號），
聲明異議，本院裁定如左：
        主  文
異議駁回。
        理  由
一、按汽車駕駛人（依道路交通安全規則第二條第一項第一款規定包括機器腳踏）應
    遵守道路交通標誌、標線、號誌之指示，並服從執行交通勤務之警察或依法令執
    行指揮交通及交通稽查任務人員之指揮，另按行駛之車道及轉彎，應依標誌或標
    線之規定行駛，道路交通安全規則第九十條、第九十九條第一項分別定有明文。
    違反上開規定者，依道路交通管理處罰條例第四十五條第一項第十三款規定，處
    新台幣六百元以上一千八百元以下罰鍰。又汽車駕駛人（依道路交通安全規則第
    二條第一項第一款規定包括機器腳踏車），駕駛汽車有左列情形而本章無處罰之
    規定者，處新臺幣九百元以上一千八百元以下罰鍰：不服從交通勤務警察或依法
    令執行交通指揮、稽查任務人員之指揮或稽查者，同條例第六十條第一項亦制有
    規定。
二、本件異議意旨略以：異議人甲○○住家及工作地點均在桃園縣中壢市區，伊所有
    之車牌號碼ＩＫＹ－３２９號重型機車皆於中壢地區行駛，從未到過台北市，而
    且本件取締經過並無照片或錄影存證，因此可能是取締員警記錯車號，據此聲明
    異議云云。
三、經查：
    (一)本件異議人甲○○所有之車牌號碼ＩＫＹ－３２９號重型機車，於九十二年十
      一月二十日十八時二分許，沿台北市○○○路○段行駛，該路段南往北或北往
      南均為四線道，且在內側第一、第二車道路面均漆繪「禁行機車」標字，嗣行
      經台北市○○○路○段與興隆路一段路口，因行駛於禁行機車道，經在該路口
      執行交通勤務之員警包聖慶攔停，詎該機車騎士遭警攔停後拒不出示駕駛執照
      、行車執照，即逕行驅車逃逸，而不服從執行交通勤務員警指揮，嗣為台北市
      政府警察局交通警察大隊員警包聖慶記下車號並查對無訛後，以該機車駕駛人
      行駛禁行車道及拒絕出示駕駛執照、行車執照之事實，逕予掣單舉發，並經交
      通部公路總局新竹區監理所中壢監理站依法裁處異議人罰鍰一千五百元，此有
      北市警交大字第ＡＦ0000000號舉發違反道路交通管理事件通知單、交
      通部公路局新竹區監理所中壢監理站壢監裁字第裁五三─ＡＦ0000000
      號違反道路交通管理事件裁決書、台北市政府警察局文山第二分局九十三年三
      月十五日北市警文二分交字第０九三六０六六二三００號函、六月一日北市警
      文二分交字第０九三六一二三三三００號函暨所檢附路面照片各乙份附卷可參
      。
    (二)異議人雖以伊當日並未騎乘機車行經台北市區，可能是員警誤認等語資為抗辯
      ，然始終未能提出證據以供本院查證，且異議人亦自承：該機車並未失竊過，
      也從無交通違規記錄等語（見本院九十三年五月六日訊問筆錄），再佐以上開
      違規事實並據證人即查獲之員警包聖慶於本院調查時到庭證稱：當時其在台北
      市○○路○段與羅斯福路五段路口執行交通疏導勤務，異議人的機車是由一名
      年約三、四十歲之男性（操台語口音）騎乘，行駛在四線道之最內側車道，是
      屬於禁行機車道，其將之攔停並要求出示駕照和行照、告知違規的事項與法條
      ，機車騎士有討價還價，僵持約五到十分鐘，他還是沒有出示駕照、行照就走
      了，但其在與機車騎士邊交談時就已將機車車號、車種、廠牌及顏色記在手上
      ，應該是三葉牌重型機車，類似越野車，車子顏色是藍白色，但是藍色比較多
      等語甚詳（見本院九十三年五月六日訊問筆錄），經核對該機車車籍查詢資料
      ，證人包勝慶所描述之機車廠牌、車種、車型及顏色均與本件違規機車相符，
      異議人亦不否認，是核本件係員警包勝慶憑目視記下之車號、車型、顏色，且
      清查該車號後，才開單舉發，因此員警所為之查對車號程序，並無瑕疵，且該
      機車駕駛自員警身旁行駛而去，近距離下員警應不致錯記車號，異議人空言指
      稱車號可能錯記云云，並不足採。況按交通警員製單舉發違反道路交通管理處
      罰條例所列之違規事實，本質上為行政處分，係公務員基於職務上權力，依法
      就特定之具體事件所為具公法上效果之單方行政行為，基於公務員為公法上行
      為具有公信力之原則，該行政處分當可被推定為真正，其據以依法處分之事實
      認定亦為正確無誤，本此公信原則，乃立法者賦予行政機關制定違反道路交通
      事件統一裁罰標準及處理細則，使執勤警員得當機處分以達其維護交通秩序、
      安全之行政目的。若謂公務員一切行政行為均需預留證據以證其實，則國家行
      政勢必窒礙難行。據此，刑事訴訟法就犯罪證據有關之規定中，與屬行政秩序
      罰之交通違規裁罰本質不合之部分，自不在準用之列。而本件員警包勝慶與異
      議人素不相識，彼此並無仇怨，此為異議人及證人包勝慶所供承（見同上訊問
      筆錄），是以證人包勝慶應無捏造事實違法取締，並甘冒偽證罪嫌到庭偽證之
      必要。至於警方取締交通違規事件，其以照相方式取證者，固足為違規之證明
      ，惟警員當場舉發者，舉發之員警本身之目睹、耳聞，亦為違規人違規之證明
      ，非必所有之違規事件，均需有照相方足為違規之證據。況警察執行勤務，事
      項繁瑣，且違規情形亦一過即逝，並非長期存在，何能要求警察必備有照像機
      取證？此外，本院亦查無證據足資證明執勤員警有何捏造事實違法取締之情事
      存在。則執勤警員本其維護交通秩序、安全職責所為之舉發，自應受到合法、
      正確之推定，異議人空言辯稱員警舉發有誤云云，顯不足信。
四、綜上，舉發單位以異議人有前揭違規事實，依道路交通管理處罰條例第四十五條
    第一項第十三款、第六十條第二項第一款之規定予以舉發，核屬有據。原處分機
    關以異議人係違反前開規定，處罰鍰新台幣一千五百元，經核尚稱允當，異議人
    空言否認違規，指摘原處分不當，為無理由，應予駁回。
據上論斷，應依道路交通管理處罰條例第八十七條第二項、道路交通案件處理辦法第
十九條，裁定如主文。
中      華      民      國    九十三    年      六      月     十八     日
                              臺灣桃園地方法院交通法庭
                                      法  官  何俏美
右正本證明與原本無異。
如不服本裁定，應於裁定送達後五日內向本院提出抗告狀。
                                      書記官   王泰元
中      華      民      國    九十三    年      六      月      十八    日
